【裁判字號】    99,中簡上,549
【裁判日期】    990830
【裁判案由】    詐欺
【裁判全文】
臺灣臺中地方法院刑事判決           99年度中簡上字第549號
上  訴  人
即  被  告  乙○○
上列上訴人即被告因詐欺案件，不服本院臺中簡易庭99年度中簡
字第1282號中華民國99年5月21日第一審簡易判決（聲請案號：
99年度偵字第3705號），提起上訴，本院管轄之第二審合議庭判
決如下：
    主    文
原判決撤銷。
李萑芑意圖為自己不法之所有，以詐術使人將本人之物交付，處
拘役貳拾日，如易科罰金，以新臺幣壹仟元折算壹日。
    犯罪事實
一、乙○○意圖為自己不法之所有，明知其無法提供Chloe牌之
    白色蛇皮sally皮包，竟於露天拍賣網站上刊登拍賣「Chloe
    春夏新品白色蛇皮sally包」(下稱上開皮包) 之訊息，吸引
    不知情之買家上網下標。而丙○○於民國98年7月間上網得
    知上開拍賣訊息，遂於98年7月28日中午12時41分許，在其
    位於臺中市○區○○○路1段85號之公司內上網標得，並隨
    即於同日下午2時許，在臺中市○區○○路合作金庫商業銀
    行中權分行，依乙○○之指示，匯款新臺幣（下同）61,000
    元至乙○○之元大商業銀行新店分行帳號0000000000 000號
    帳戶(下稱上開帳戶)內。嗣因丙○○於匯款後多次與乙○○
    聯絡，乙○○百般推託，丙○○始知有異，報警處理而循線
    查獲上情。
二、案經丙○○訴由臺中市警察局第一分局報請臺灣臺中地方法
    院檢察署檢察官偵查起訴。
    理    由
一、證據能力部分：
(一)、按從事業務之人於業務上或通常業務過程所須製作之紀
      錄文書、證明文書，除顯有不可信之情況外，得為證據，
      刑事訴訟法第159條之4第2款已定有明文。卷附之合作金
      庫商業銀行匯款申請代收入傳票影本、上開帳戶之被告開
      戶基本資料及客戶往來交易明細、網路家庭國際資訊股份
      有限公司回覆被告會員帳號等使用者相關資料，係該等公
      司基於業務上所製作之紀錄文書，且無顯不可信之情況，
      依刑事訴訟法第159條之4第2款之規定，自具有證據能力
      。
(二)、按被告以外之人於審判外之言詞或書面陳述，除法律有規
      定者外，不得作為證據，刑事訴訟法第159條第1項定有明
      文，此即學理上所稱「傳聞證據排除法則」。被告以外之
      人於偵查中向檢察官所為之陳述，除顯有不可信之情況者
      外，得為證據；被告以外之人於審判外之陳述，雖不符同
      法第159條之1至第159條之4之規定，而經當事人於審判程
      式同意作為證據，法院審酌該言詞陳述或書面陳述作成時
      之情況，認為適當者，亦得為證據。當事人、代理人或辯
      護人於法院調查證據時，知有第159條第1項不得為證據之
      情形，而未於言詞辯論終結前聲明異議者，視為有前項之
      同意，亦為同法第159之1第2項及第159條之5所分別明定
      。而鑒於採用傳聞證據排除法則之重要理由之一，係因傳
      聞證據未經當事人之反詰問予以覈實，若當事人願放棄對
      原供述人之反對詰問時，原則上即可承認該傳聞證據之證
      據能力，而揆諸我國刑事訴訟法第159條之5之立法理由，
      除參照前述傳聞證據排除法則之基本法理外，亦參考日本
      刑事訴訟法第326條之立法例，查日本刑事審判實務之運
      作，有關檢察官及被告均同意作為證據之傳聞書面材料或
      陳述，可直接援引該國刑事訴訟法第326條作為傳聞例外
      之法律依據，僅在檢察官與被告不同意之情況下，乃須根
      據其他傳聞例外規定俾以斟酌該等書面材料或陳述是否具
      有證據能力，在當事人間無爭執之案件中，傳聞證據基本
      上均可依據前引規定提出於法院使用。據此，我國刑事訴
      訟法第159條之5之適用應可作同上之解釋，本案告訴人丙
      ○○於警詢及偵訊時所指述之情節，及卷附之露天拍賣網
      站拍賣上開皮包之得標網頁、被告與告訴人之往來電子郵
      件、臺中市警察局第一分局民權派出所陳報單、受理詐騙
      帳戶通報警示簡便格式表、受理各類案件紀錄表、內政部
      警政署反詐騙諮詢專線紀錄表，固為被告以外之人在審判
      外之陳述，均屬傳聞證據，惟被告李萑芑（下稱被告）就
      前開審判外之陳述，迄於言詞辯論終結前，對於告訴人丙
      ○○指述之陳述及上開書證資料之證據能力並未為異議之
      聲明，而本院審酌告訴人丙○○陳述及上開書證作成時之
      情況，核無違法取證及證明力明顯過低而顯有不可信之瑕
      疵及情況，亦認為以之作為證據為適當，故依上開規定及
      說明，前開告訴人丙○○之陳述及上揭書證資料自得作為
      證據。
二、上揭犯罪事實，業據被告坦承不諱，核與告訴人丙○○於警
    詢及偵訊指述之情節相符，並有合作金庫商業銀行匯款申請
    代收入傳票影本、上開帳戶之被告開戶基本資料及客戶往來
    交易明細、露天拍賣網站拍賣上開皮包之得標網頁、被告與
    告訴人之往來電子郵件、網路家庭國際資訊股份有限公司回
    覆被告會員帳號等使用者相關資料、臺中市警察局第一分局
    民權派出所陳報單、受理詐騙帳戶通報警示簡便格式表、受
    理各類案件紀錄表、內政部警政署反詐騙諮詢專線紀錄表等
    件附卷可稽，足徵被告之自白與事實相符。本案事證明確，
    被告上揭詐欺犯行已堪認定。
三、核被告所為，係犯刑法第339條第1項之詐欺取財罪。原審以
    被告犯詐欺取財罪事證明確，適用刑法第339條第1項、第41
    條第1項前段、刑法施行法第1條之1規定，量處被告有期徒
    刑3月，並諭知易科罰金之折算標準，固非無見。惟被告於
    原審判決後，已與告訴人丙○○調解成立，並以現金70,000
    元賠償告訴人所受之損失，此有本院99年度司中調字第1823
    號調解程序筆錄1份（見本院卷頁18）在卷可稽，原審判決
    未及斟酌此部分和解之事實，尚有未合，被告提起上訴，指
    摘原審判決量刑過重，非無理由，自應由本院將原審判決撤
    銷改判。爰審酌被告犯罪之動機、手段、告訴人所受損害程
    度，及被告犯罪後坦承犯行，尚見悔意，並其與告訴人調解
    成立，及以現金70,000元賠償告訴人所受損失等一切情狀，
    量處如主文所示之刑，並諭知易科罰金之折算標準。再被告
    前於97年間因違反電信法案件，經判處有期徒刑2月確定，
    於98年10月5日易科罰金執行完畢，此有臺灣高等法院被告
    前案紀錄表存卷可參，是被告於5年內既曾因故意犯罪受有
    期徒刑以上刑之宣告，即與刑法第74條第1項規定之緩刑要
    件有間，被告請求為緩刑之宣告，非屬有理由，附此敘明。
據上論斷，應依刑事訴訟法第455條之1第1項、第3項、第369條
條第1項前段、第364條、第299條第1項前段，刑法第339條第1項
、第41條第1項前段，刑法施行法第1條之1第1項、第2項前段，
判決如主文。
本案經檢察官甲○○到庭執行職務。
中    華    民    國     99    年    8    月    30    日
            刑事第三庭    審判長法  官  周瑞芬
                                法  官  陳思成
                                法  官  楊曉惠
上正本證明與原本無異。
本件不得上訴。
                                書記官  謝明倫
中    華    民    國     99    年    8    月    30    日
附錄論罪科刑法條
刑法第339條：
意圖為自己或第三人不法之所有，以詐術使人將本人或第三人之
物交付者，處 5 年以下有期徒刑、拘役或科或併科 1 千元以下
罰金。
以前項方法得財產上不法之利益或使第三人得之者，亦同。
前二項之未遂犯罰之。

司法院資訊處製作；財團法人民間司法改革基金會備份。
